【裁判字號】    99,聲再,4
【裁判日期】    990225
【裁判案由】    聲請再審
【裁判全文】
臺灣高雄地方法院刑事裁定               99年度聲再字第4號
聲  請  人
即受判決人  甲○○
上列聲請人因詐欺案件，對於本院中華民國98年12月31日第二
審確定判決（98年度簡上第960號），聲請再審，本院裁定如下
：
    主  文
再審之聲請駁回。
    理  由
一、再審聲請意旨略以：聲請人係見自由時報所刊登應徵試打員
    之廣告後，為應徵試打員而撥打廣告所留之門號0000000000
    號電話聯絡，始交付其母親所開立之國泰世華商業銀行高雄
    分行帳戶（下稱國泰世華銀行帳戶，帳號為00000000000000
    0 號）之存摺、金融卡及密碼，又臺灣臺中地方法院判決認
    定上開門號0000000000號是賴靖贊所申設，交由張鑫成提供
    予詐騙集團用以在自由時報刊登應徵試打員廣告，聲請人見
    廣告後撥打該門號與詐騙集團聯絡，而交付上揭國泰世華銀
    行帳戶之存摺、印章及密碼，然原審均未傳訊賴靖贊及張鑫
    成與伊對質，遽為聲請人有罪之判決，是原判決顯有「足生
    影響於判決之重要證據漏未審酌」之再審理由，爰依刑事訴
    訟法第421條之規定，聲請再審云云。
二、按「有罪之判決確定後，有下列情形之一者，為受判決人之
    利益，得聲請再審︰(一)原判決所憑之證物已證明其為偽造或
    變造者；(二)原判決所憑之證言、鑑定或通譯已證明其為虛偽
    者；(三)受有罪判決之人，已證明其係被誣告者；(四)原判決所
    憑之通常法院或特別法院之裁判已經確定裁判變更者；(五)參
    與原判決或前審判決或判決前所行調查之法官，或參與偵查
    或起訴之檢察官，因該案件犯職務上之罪已經證明者，或因
    該案件違法失職已受懲戒處分，足以影響原判決者；(六)因發
    現確實之新證據，足認受有罪判決之人應受無罪、免訴、免
    刑或輕於原判決所認罪名之判決者；前項第1 款至第3 款及
    第5 款情形之證明，以經判決確定，或其刑事訴訟不能開始
    或續行非因證據不足者為限，得聲請再審」、「不得上訴於
    第三審法院之案件，除前條規定外，其經第二審確定之有罪
    判決，如就足生影響於判決之重要證據漏未審酌者，亦得為
    受判決人之利益，聲請再審」，刑事訴訟法第420 條、第42
    1 條分別定有明文。從而，為受判決人之利益聲請再審，需
    以上開法定事由為再審理由，如非以上開法定事由為再審理
    由，該再審之聲請即難謂為有理由，法院自應予以裁定駁回
    。次按，刑事訴訟法第420 條第1 項第6 款所謂「發現確實
    之新證據」，係指該證據於事實審法院判決前業已存在，為
    法院、當事人所不知，不及調查斟酌，至其後始行發現，且
    就證據本身形式觀察，固不以絕對不須經過調查程序為條件
    ，但必須顯然可認為足以動搖原有罪之確定判決，而為受判
    決人無罪、免訴、免刑或輕於原判決所認罪名之判決者為限
    。亦即該「新證據」須可認為確實具有足以動搖原確定判決
    ，而對受判決人為更有利判決之「確實性」外，尚須具備該
    證據係在事實審法院於判決前已存在，因未經發現，不及調
    查斟酌，或審判時未經注意，至其後始行發現之「嶄新性」
    特質，二者均屬不可或缺，倘若未具備上開「確實性」與「
    嶄新性」二種聲請再審新證據之特性，即不能據為聲請再審
    之原因（最高法院90年度台抗字第71號裁判要旨參照）。再
    按，刑事訴訟法第421 條所謂「重要證據」，則係指就足生
    影響於判決之主要證據漏未審酌者而言（最高法院77年度台
    抗字第77號裁定要旨參照）；而所謂「漏未審酌」，係指於
    第二審判決前，已經發現並提出之證據，但法院漏未審酌者
    而言，倘所提出之證據已經法院依其自由心證而捨棄不採，
    則非漏未審酌，自無從依本條規定聲請再審。申言之，該條
    所謂「就足生影響於判決之重要證據漏未審酌者」，其中之
    「漏未審酌」，即指該等證據須於事實審法院判決之前確已
    存在，而為法院、當事人所不知，致不及調查斟酌，至其後
    始行發見者而言，此外，尚須具有足以動搖原有罪確定判決
    ，並有應為無罪、免訴、免刑或輕於原判決罪名之「顯然性
    」存在，始得准予再審。
三、經查：
（一）聲請人因詐欺案件經本院於98年12月31日以98年度簡上第
      960 號判決判處有罪確定，有臺灣高等法院被告前案紀錄
      表1份及上開刑事判決影本1份在卷可憑。又聲請人係犯刑
      法第339條第1項詐欺取財罪之幫助犯，依刑事訴訟法第
      376條第4款規定，為不得上訴於第三審法院之案件，是聲
      請人得以同法第421條之法定事由而提起再審，先與敘明
      。
（二）再者，臺灣臺中地方法院雖於99年1月6日以99年度中簡字
      第160號簡易判決認定賴靖贊申設門號0000000000號，交
      由張鑫成提供予詐騙集團用以在自由時報刊登應徵試打員
      廣告，聲請人見該廣告後，撥打該門號聯絡，而交付上開
      國泰世華銀行帳戶之存摺、金融卡及密碼，然該案判決日
      期係在原判決日期之後，此有上開簡易判決及臺灣臺中地
      方法院檢察署檢察官98年度偵字第17739號聲請簡易判決
      處刑書附卷可稽，顯非原判決前業已存在之事證，且被告
      亦未於原審法院言詞辯論終結前聲請傳喚賴靖贊、張鑫成
      2人，故原審法院未傳喚賴靖贊、張鑫成2人與聲請人對質
      ，即與刑事訴訟法第421條所謂「漏未審酌」所別，而賴
      靖贊、張鑫成2人對本案而言，應屬同法420條第1項第6款
      「新證據」之範疇，惟仍應進一步審究該「新證據」是否
      可認為確實具有足以動搖原確定判決，而對受判決人為更
      有利判決之「確實性」。
（三）原判決認定上開國泰世華銀行帳戶之存摺、金融卡及密碼
      係聲請人交予不詳詐騙集團，而非交予賴靖贊或張鑫成，
      且上開臺彎臺中地方法院簡易判決亦係認定聲請人撥打上
      揭賴靖贊申設之行動電話門號與詐騙集團聯絡，並交付該
      帳戶之存摺、印章及密碼交予該詐騙集團，而非認定聲請
      人直接與賴靖贊或張鑫成聯絡，交予賴靖贊或張鑫成，況
      賴靖贊或張鑫成2 人交付上揭門號予詐騙集團後，對於該
      詐騙集團成員究竟以該門號與何人聯絡，衡情亦無從得悉
      ，是縱原審法院傳訊賴靖贊、張鑫成2 人與聲請人對質，
      仍無法證明聲請人是否係因受騙上當始交付上開帳戶之存
      摺、金融卡及密碼，是以聲請人與賴靖贊、張鑫成2 人對
      質在客觀上顯亦未能動搖原確定判決依其他證據資料所作
      之事實認定，故該證據不具「確實性」，非刑事訴訟法第
      420 條第1 項第6 款所謂發見「確實」之新證據。
（四）綜上所述，本件聲請人據以聲請再審之理由，與上開法條
      規定有違，其聲請為無理由，應予駁回。
據上論斷，應依刑事訴訟法第434 條第1 項，裁定如主文。
中    華    民    國    99    年    2     月    25    日
                  刑事第七庭審判長法  官  陳  箐
                                  法  官  簡佩珺
                                  法  官  洪培睿
以上正本證明與原本無異。
如不服本裁定，應於收受送達後5 日內向本院提出抗告狀。
中    華    民    國    99    年    2     月    25    日
                                  書記官  秦富潔

司法院資訊處製作；財團法人民間司法改革基金會備份。
